【裁判字號】    97,台抗,304
【裁判日期】    970522
【裁判案由】    請求給付資遣費等聲請訴訟救助
【裁判全文】
最高法院民事裁定              九十七年度台抗字第三○四號
抗  告  人  甲○○
                    11號5樓.
訴訟代理人  陳世杰律師
上列抗告人因與相對人台北市私立吉得寶文理語文補習班（吉的
堡教育機構東門分校）等間請求給付資遣費等事件，聲請訴訟救
助，對於中華民國九十七年二月二十九日台灣高等法院裁定（九
十六年度抗字第二一一七號），提起抗告，本院裁定如下：
    主  文
原裁定廢棄。
    理  由
按當事人無資力支出訴訟費用者，法院應依聲請以裁定准予訴訟
救助。但顯無勝訴之望者，不在此限。又對於外國人准予訴訟救
助者，以依條約、協定或其本國法令或慣例，中華民國人在其國
得受訴訟救助者為限，民事訴訟法第一百零七條第一項、第一百
零八條分別定有明文。是以外國人於我國聲請訴訟救助，倘符合
為無資力之人、其訴訟非顯無勝訴之望，以及依該外國人之本國
法令，我國人於該國亦得受訴訟救助之要件時，法院即應以裁定
准予訴訟救助。
本件抗告人為約旦哈希米德王國（下稱約旦國）國民，其就與相
對人間請求給付資遣費等事件，聲請訴訟救助，除依據我國與該
國於民國四十六年十一月十九日簽訂之「中華民國與約旦哈希米
德王國友好條約」之約定，主張其於司法事件上享有與中華民國
國民相同之待遇外，另依該國西元二○○五年法院準則第十五條
規定：「如果有一個人申告無法支付法院訴訟費用，法院院長在
確認該人確實無力支付時，能夠決定不收任何費用而受理該訴訟
案」等旨，主張中華民國人在約旦國既得受訴訟救助，其為無資
力之約旦國人，於我國亦應准受訴訟救助，並提出該國之商務代
表處函為證，則抗告人聲請訴訟救助顯己涉及依其本國法令是否
符合我國法律規定，暨原法院應否適用該國法令之問題。乃原法
院徒以上開友好條約業因兩國間無邦交而不再適用，即未詳加研
求我國人是否確實得依約旦國法院準則之相關規定受訴訟救助，
逕認抗告人在我國聲請訴訟救助與民事訴訟法第一百零八條規定
不符，裁定駁回抗告人對於台灣台北地方法院裁定之抗告，自有
違誤。抗告人對之提起再抗告，難謂無涉及原裁定適用法規顯有
錯誤暨法律見解具有原則上重要性之情事。原裁定逕以抗告人之
再抗告「不應許可」，裁定駁回其再抗告，尚非允洽。抗告論旨
，指摘原裁定不當，求予廢棄，非無理由。至於抗告人之再抗告
部分，本院已依原法院檢送之卷證，另為裁定，附此指明。
據上論結，本件抗告為有理由。依民事訴訟法第四百九十二條，
裁定如主文。
中    華    民    國  九十七  年    五    月  二十二  日
                      最高法院民事第三庭
                          審判長法官  蘇  茂  秋
                                法官  陳  碧  玉
                                法官  劉  靜  嫻
                                法官  張  宗  權
                                法官  陳  國  禎
      本件正本證明與原本無異
                                      書  記  官
中    華    民    國  九十七  年    六    月    三    日
                                                      Ｋ


司法院資訊處製作；財團法人民間司法改革基金會備份。
